臺灣高等法院臺南分院刑事判決
110年度上訴字第27號
上  訴  人  臺灣雲林地方檢察署檢察官
被      告  王潁豪


選任辯護人  林彥百律師
上列上訴人因被告違反槍砲彈藥刀械管制條例案件，不服臺灣雲
林地方法院109年度重訴字第3號中華民國109年11月26日第一審
判決（追加起訴案號：臺灣雲林地方檢察署108年度偵字第7966
號），提起上訴，本院判決如下：
    主  文
上訴駁回。
    理  由
一、公訴意旨略以：被告王潁豪為址設嘉義市○區○○路000號之00
    0○○○○嘉義○○店之店長，明知可發射子彈具有殺傷力之空氣
    槍屬槍砲彈藥刀械管制條例所列管，非經中央主管機關許可
    ，不得無故販賣或持有之，竟基於未經許可販賣具殺傷力之
    空氣槍之犯意，於民國108年6月間某日在上開店內，以新臺
    幣（下同）4,980元之價格，將型號UD-102空氣長槍1枝販售
    與劉東霖，繼而於同年7月11日應劉東霖之需求而在上開店
    內將該空氣長槍氣室內之彈簧加以改裝，而以該等方式將該
    空氣長槍變造成具有殺傷力之空氣槍（槍枝管制編號:00000
    00000）後，交付與劉東霖（另案起訴）持有並放置在雲林
    縣○○鄉○○○○橋旁鐵皮屋內。嗣因該經變造之槍枝於同年7月1
    3日晚間10時許，遭龍文海、葉武仁（另案起訴）竊取並共
    同持有之，旋於同年7月15日為警查獲，並經警執行通訊監
    察後循線查察，因而得知上情。因認被告涉犯槍砲彈藥刀械
    管制條例第8條第1項之製造、販賣具殺傷力之空氣槍罪嫌（
    起訴法條雖未論及販賣具殺傷力之空氣槍罪，惟起訴事實已
    記載「竟基於未經許可販賣具殺傷力之空氣槍之犯意」明確
    ）。
二、證據能力之說明：
　㈠按刑事訴訟法基於證據裁判主義及嚴格證明法則，明定得以
    作為認定犯罪事實存否之依據者，以有證據能力之證據為限
    。而「傳聞排除法則」中所謂被告以外之人於審判外之陳述
    無證據能力，係針對證據目的在於證明犯罪事實爭點（issu
    e on fact）之證據資格而言，若證據之目的僅係作為「彈
    劾證據憑信性或證明力」之用（issue on credibility），
    旨在減損待證事實之成立或質疑被告或證人陳述之憑信性者
    ，其目的並非直接作為證明犯罪事實成立存否之證據，則無
    傳聞排除法則之適用，此即英美法概念所稱「彈劾證據」（
    impeachment evidence），日本刑事訴訟法第328條亦已就
    此項「彈劾證據」予以明文規定，基於刑事訴訟發現真實及
    公平正義之功能，於我國刑事訴訟上亦應有其適用。故於審
    判期日證人所為陳述與審判外之陳述相異時，仍可提出該證
    人先前所為自我矛盾之陳述，用來減低其在審判時證言之證
    明力，此種作為彈劾證據使用之傳聞證據，因非用於認定犯
    罪事實之基礎，不受傳聞法則之拘束。因此，被告以外之人
    於審判外之言詞或書面陳述，雖不得以之直接作為證明犯罪
    事實存否之證據，但非不得以之作為彈劾證據，用來爭執或
    減損被告、證人或鑑定人陳述之證明力（最高法院98年度台
    上字第2079號、第2896號、第4029號判決意旨參照）。
　㈡本件判決以下所引有關上揭被告王潁豪以外之人於審判外之
    言詞及書面陳述，均非直接證明犯罪事實存否之證據，依上
    開判決意旨，皆不受證據能力規定及傳聞法則之限制。
三、復按犯罪事實應依證據認定之，無證據不得認定犯罪事實；
    不能證明被告犯罪或其行為不罰者應諭知無罪之判決。刑事
    訴訟法第154條第2項及第301條第1項分別定有明文。因告訴
    人之告訴，係以使被告受刑事訴追為目的，是其陳述是否與
    事實相符，自應調查其他證據以資審認。倘被害人之陳述無
    瑕疵，且就其他方面調查亦與事實相符，即足採為科刑之基
    礎。反之，其陳述尚有瑕疵，在未究明前，則不得採為論罪
    科刑之根據，否則難認為適法（參照最高法院52年台上字第
    1300號、61年台上字第3099號判例意旨）。再者，認定不利
    於被告之事實，應依積極證據，倘積極證據不足為不利於被
    告事實之認定時，即應為有利於被告之認定，自不必有何有
    利之證據。事實之認定應憑證據，如未能發現相當證據，或
    證據不足以證明，即不能以推測或擬制之方法，以為裁判基
    礎。而認定犯罪事實所憑之證據，包括直接證據與間接證據
    。無論直接或間接證據，其為訴訟上之證明，須於通常一般
    之人均不致有所懷疑，可得確信其為真實之程度者，始可據
    為有罪之認定，最高法院30年上字第816號、40年台上字第8
    6號及76年台上字第4986號分別著有判例足資參照。又告訴
    人之指訴，係以使被告受刑事訴追為目的，是以告訴人之指
    訴為證據方法，除其指訴須無瑕疵，且應有查與事實相符之
    佐證，始得資為判決之基礎（最高法院52年台上字第1300號
    、61年台上字第3099號判例意旨參照）。
四、公訴意旨認被告涉犯上開罪嫌，無非係以下列證據為其論據
    ：
  ㈠被告於警詢及偵訊之供述。
  ㈡證人劉東霖於警詢及偵訊之證述。
  ㈢內政部警政署刑事警察局108年9月26日刑鑑字第00000000000
    號鑑定書1份。
  ㈣臺灣雲林地方法院108年聲監字第280號、108年聲監續字第00
    0號通訊監察書暨通訊監察譯文各1份。
  ㈤行動電話0000-000000通信紀錄1份。
  ㈥臺灣嘉義地方法院108年聲搜字第0000號搜索票、內政部警政
    署刑事警察局偵查第六大隊搜索扣押筆錄暨扣押物品目錄表
    各1份。
  ㈦被告手機內以通訊軟體與他人對話之紀錄1份。
  ㈧現場照片10張、查扣不法槍枝型號比對照片3紙。
  ㈨被告手機內測速照片30張。
  ㈩扣案之維修單收據4張、UD100、101、102零件及價格表1張、
    尖嘴鉗1支、改裝彈簧1支、粗彈簧1支、強化擊槌彈簧2支、
    細彈簧1支以及行動電話1支。
五、被告於本院之辯解及辯護人之辯護內容：
  ㈠被告部分：我並未進行違法改裝，沒有將氣室內的彈簧做更
    換動作，我只是用手將彈簧拉長一點而已，不需要使用任何
    工具，那個很軟，而且一點點而已，用手就可以。
  ㈡辯護人部分：　　
　⒈被告並無改造槍枝的動機，劉東霖案發前不久將玩具槍送修
    ，且送修的槍也不是向被告買的，劉東霖不是被告好友，也
    不是槍店的常客，被告應無甘冒重責風險改槍。
  ⒉劉東霖只是送修玩具槍的新客戶，被告和他不熟，不會貿然
    幫他改槍，萬一劉東霖是警方釣魚的客戶怎麼辦，所以被告
    不會改槍。
  ⒊被告開店是要求利，系爭槍枝售價4290元，賣給劉東霖4980
    元，收入690元，被告不可能為此微薄利潤甘冒被關失業的
    風險。
  ⒋系爭槍枝原廠出速就達到每秒180公尺，就是一支相當強的玩
    具槍，生存遊戲大概是90-110的出速，到150其實就很強，
    而這把槍賣出去的時候，就已經到180了，因此原廠根本沒
    有出套件提高出速，套件一旦出來就超標違法了，因為已經
    到180的強度了，真的要提高強度，就是扣案槍枝更換彈簧
    ，劉東霖在警局一再說是被告幫他剪了一段彈簧更換進去，
    是新的彈簧放進去，因為沒有套件強化零組件，只讓這支槍
    威力比較強，威力提升的槍，也容易故障，如同這把槍，這
    把槍在6月23日購買，7月2日劉東霖就打電話給被告送修，
    劉東霖說不知道如何改造這把槍，而被告如果要幫他改槍，
    從利潤來看，大可再向劉東霖收2000元、3000元，幫劉東霖
    改槍，可是被告沒有這麼做，因為他根本沒有幫忙改，所以
    只收入690元，從利潤角度看，被告沒有改槍的動機。
  ⒌從卷內通訊監察譯文資料來看，劉東霖跟被告對話內容，被
    告沒有更換彈簧，劉東霖在108年6月23日之前買扣案槍枝，
    回去不論是他或誰應該有更換比較強的彈簧，因而在6月23
    日劉東霖打電話給被告，跟被告說是推彈部分故障，被告在
    電話跟他說要如何排除，甚至跟他說無法排除的話，就拿回
    來維修，6月23日劉東霖跟被告說他自己不會拆，推彈室的
    彈簧比較複雜，所以劉東霖不會拆，把槍枝帶回給被告修理
    ，7月2日劉東霖又打電話給被告，7月2日當天被告就跟劉東
    霖說修的過程，被告當時判斷這把槍有經過改造，所以短短
    幾天就出現推彈嘴的故障，因此被告在電話中就跟劉東霖說
    你一定是用了強彈簧，如果更換新的還是會故障，一定是用
    強彈簧，如果這個彈簧不是劉東霖更換的話，他應該會反駁
    被告說是你幫我更換的，或說這把槍我才買沒幾天怎麼就壞
    了，但劉東霖沒有這樣跟被告說，還繼續跟被告對話，依通
    訊監察譯文應該是劉東霖改造，從被告歷次供述來看，整個
    被告供述並未自白犯行，被告歷次供述，在110年1月21日答
    辯狀有整理，當初被告因應客戶劉東霖的需求要對槍枝做大
    部分解，只要拆開2根螺絲就可以分解，被告出售槍枝前，
    如其於庭上所述，有拆開過，但沒有進行更換彈簧的動作，
    拉長彈簧或許可以增強威力，但增強威力有限，如打疫苗打
    到安慰劑一樣，被告大部分解可能有拉彈簧，這樣拉的動作
    並不會超標，而且本案扣案槍枝居然被銷燬，在劉東霖警詢
    歷次筆錄都說是被告剪一段彈簧拉進去，應該不是拉長彈簧
    的問題，劉東霖證詞有嚴重瑕疵，依據譯文可見劉東霖和竊
    盜犯串證，要把槍枝責任推給葉武仁，從這個角度來看，劉
    東霖品格有問題，就是因為劉東霖品格有問題，所以原審詰
    問時，他居然連購槍的時間都講得不一致，他講他有玩生存
    遊戲，問到槍的出速、威力，他都說他不知道，劉東霖在意
    的是槍的威力，他說被告幫他更換彈簧後，有測速給他看，
    但測速器其實只是把槍口對準扳機就可以得知出速，哪有說
    聽什麼大小聲，劉東霖誣指被告，可能因查獲上手而減刑，
    而且他可以免除改造的刑責，被輕判持有，當然到底是否是
    劉東霖改造的不可得知，原審檢察官就被告和其他客戶對話
    內容有提到彈簧，認為被告有改造槍枝，該案已經不起訴，
    被告經營玩具槍雖有升級，但升級一定在合法範圍，被告有
    專業能力，但一定是在合法範圍內改造，本件公訴意旨的事
    證中，劉東霖供述不符合常情，且不排除有誣指被告可能，
    而被告否認有改裝強彈簧的行為，監察譯文可以證明彈簧不
    是被告改的，無法證明被告有改造槍枝的證據，原審判決沒
    有違誤，請駁回檢察官之上訴。
六、被告有無應劉東霖之需求，而在上開店內，將原不具殺傷力
    之空氣長槍氣室內之彈簧加以更換改裝，而成為本案具殺傷
    力之空氣長槍？乃本件被告是否成立犯罪之主要爭點所在。
  ㈠本件型號UD-102空氣長槍1枝，係原創鳥工作室所出廠，自出
    廠起至被告販賣與劉東霖前，並未具殺傷力；被告於108年5
    、6月間之某日，在000○○○○嘉義○○店內，劉東霖向被告表示
    為長距離即可嚇阻野生動物之目的而想購買空氣長槍1枝，
    嗣被告以4,980元之價格，將上開空氣長槍販售與劉東霖後
    ，上開空氣槍於108年7月13日晚間10時許，遭龍文海、葉武
    仁竊取並共同持有之，旋於同年7月15日遭警查獲，經鑑定
    結果認為是具有殺傷力之空氣長槍（槍枝管制編號:0000000
    000號）等情，有內政部警政署刑事警察局108年9月26日刑
    鑑字第0000000000號鑑定書1份（警卷第8至9頁）、臺灣雲
    林地方法院108年聲監字第280號、108年聲監續字第368號通
    訊監察書暨通訊監察譯文各1份（警卷第10至11頁反面、警
    卷第14至19頁反面）、行動電話0000-000000通信紀錄1份（
    偵卷第83至106頁）、臺灣嘉義地方法院108年聲搜字第1049
    號搜索票、內政部警政署刑事警察局偵查第六大隊搜索扣押
    筆錄暨扣押物品目錄表各1份（偵卷第19至23頁）、被告手
    機內以通訊軟體與他人對話紀錄1份（偵卷第179至184頁）
    、現場照片10張、查扣不法槍枝型號比對照片3紙（偵卷第3
    3至35、76至81頁）、被告手機內測速照片30張（偵卷第163
    至177頁）、扣案之維修單收據4張、UD100、101、102零件
    及價格表1張、尖嘴鉗1支、改裝彈簧1支、粗彈簧1支、強化
    擊槌彈簧2支、細彈簧1支等在卷可稽，此部分之事實，首堪
    認定。
  ㈡本案空氣長槍經鑑定結果最大發射速度為207.6 公尺／秒，而
    上開空氣長槍初速大約160 公尺／秒到180 公尺／秒，為被告
    所坦承（警卷第159 頁），由此客觀事實可知本案空氣槍必
    然是經過有人將該空氣槍氣室內之彈簧加以改裝，而使其速
    度威力增強。公訴意旨認被告應劉東霖之需求，而在上開店
    內將該空氣長槍氣室內之彈簧加以改裝，使該空氣長槍變造
    成具有殺傷力，然此為被告所堅決否認，已如上述，是本案
    應審究之主要關鍵點在於被告是否將原不具殺傷力之本件空
    氣長槍氣室內之彈簧加以更換改裝，而改造成為具有殺傷力
    ？
七、對於上開爭點，茲查證如下：
  ㈠被告迭於警詢、偵查、原審及本院審理時均未自白本件犯行
    ，敘明如下：
　⒈被告於偵查中、原審及本院審理時均堅決否認本件犯行，辯
    稱：我沒有幫劉東霖改裝UD-102空氣長槍，也沒有幫他加彈
    簧等語。　
　⒉被告歷次於警詢之供述如下：
  ⑴108年11月14日供稱：「（問：警方提示監察譯文－改造搶械
    ，請說明你如何改造UD-102空氣長槍，使具有殺傷力？）我
    沒有改造使UD-102具有殺傷力，我要講一下，他剛剛講到的
    推彈嘴、刺破嘴是跟威力無關的。」、「（問：警方提示劉
    東霖筆錄供述，改造槍械的部分是否屬實？）大部分屬實，
    但是有部分我要講一下，彈簧的部分我有幫他改，但是我認
    知內應該是不會超標的。但是我不知道為什麼會這樣。強彈
    簧跟UD-102空氣長槍擺設位置都如劉東霖所述沒有錯。」、
    「（問：你怎麼知道可以這樣改槍管氣室的彈簧可以提升威
    力跟射程？）C02空氣槍的原理是靠槍管氣室來決定射程，
    只要擊錘的彈簧夠硬，他敲擊氣室的效果就會提升射程跟威
    力。」、「（問：你有沒有幫其他人加過彈簧？或改造其他
    槍械提升威力射程？）沒有。」、「（問：為什麼你會幫他
    改造彈簧？）他有一直跟我講這個需求，但是我沒有要改一
    支會超標的槍械，原廠跟超標還差一段距離。他沒有恐嚇我
    也沒有加錢給我，但是我印象中後續有把這個彈簧拔掉，我
    有跟他講東西如果超標就不要拿來了，我們不負責維修超標
    的東西」等語。
  ⑵108年12月10日供稱：「（問：警方提示劉東霖遭查扣UD-102
    空氣長槍經鑑定初速係207.6m/s，提升初速幅度並不多，大
    約1.5成，且你坦承幫助劉東霖更換彈簧，請說明這過程是
    否有誤？）當初在劉東霖買槍的那天，我有跟他說這把槍應
    該夠用了，但是在他強力要求下，我有幫他把那把新槍的彈
    簧拿出來又放回去，就只有這樣子而已，從頭到尾都是原廠
    的彈簧。」、「（問：你於108年11月14日第1次調查筆錄、
    委任律師答辯狀內容，均稱有更換彈簧，這次又改口沒有更
    換，原因為何？）我沒有幫他換彈簧」等語。
  ⒊由上述可知，被告於本院、原審審理時、偵查中及108年12月
    10日警詢時，均明確供稱沒有幫劉東霖更換彈簧，有疑義者
    僅108年11月14日警詢時，被告是否為自白之供述。探究該
    次警詢時被告確實曾經供稱：「彈簧的部分我有幫他改」，
    但被告也同時供稱：「我認知內應該是不會超標的」、「理
    論上我不會幫他做加彈簧的動作」、「（問：你有沒有幫其
    他人加過彈簧？或改造其他槍械提升威力射程？）沒有。」
    、「他有一直跟我講這個需求，但是我沒有要改一支會超標
    的槍械」，顯係明確供稱不會將槍枝改成會超標的槍械，則
    被告當次警詢時之供述，是否自白犯行，顯有疑義。再者，
    所謂「彈簧的部分我有幫他改」，究意是什麼意思？被告於
    偵訊時稱：「我當下的意思是有幫他拆開做保養，槍裡本來
    就有彈簧，我幫他裝的是原本槍裡附的那個彈簧。問我有沒
    有裝改裝的彈簧，我就回答沒有。」等語（偵卷第194頁）
    ；於原審審理時供稱：「我解釋一下，在改造的部分，其實
    我沒有去幫他更換彈簧的整體過，我有將他的彈簧拿出來，
    做一個稍微拉動的動作而已，讓它變得稍微長一點點而已，
    可是我並沒有去做彈簧本體更換的動作，這樣的動作也不太
    可能會超出我們所謂的標準。」等語（原審卷第214至215頁
    ）；於本院審理時更進一步敘明：「（審判長問：檢察官上
    訴書提到你在警局所述，警方提示劉東霖筆錄供述，改造槍
    械部分是否屬實，你回答大部分屬實，但有部分要講一下，
    彈簧部分有幫他改，但我認知應該不會超標，但是我不知道
    為何會這樣，我印象中後續有把彈簧拔掉，我有跟他說超標
    就不要拿來了，我們不負責維修超標東西等語，有何意見？
    有無拔掉彈簧，改裝成比較強的？〈提示檢察官上訴書並告
    以要旨〉）我沒有拔掉彈簧，沒有幫劉東霖進行改裝，他所
    有東西拿出店外都是原裝貨，東西全部都是原裝，我沒有附
    加任何非原裝的東西上去。我想補充一下：劉東霖跟我要求
    這件事情時，我有幫他拉動彈簧，讓彈簧稍微硬一點，但這
    是原裝的東西，我並沒有拔掉更換，但我拆開始，我有把彈
    簧稍微拉長一點點而已，沒有擠壓，劉東霖有要求說或許這
    樣會強一點點，但在我判斷應該不會有什麼改變，也許會強
    一點點，但距離超標應該還有一段距離，因為這東西並沒有
    做任何變化。」等語（本院卷第122至123頁）。據上，整體
    觀察被告108年11月14日警詢時之供述內容，尚難逕認被告
    曾經自白犯行。
　㈡證人劉東霖雖於偵訊及原審審理時均證稱本件係被告更換槍
    枝氣室內之彈簧，惟證人劉東霖之證述尚難遽予採信，茲說
    明理由如下：
  ⒈證人劉東霖於偵訊時證稱：「當時有跟王潁豪說，我工作的
    地方有一些野生動物有攻擊性，我問他店裡有沒有長距離可
    以嚇跑那些動物，他叫我去店裡面，他會幫我處理。我去店
    裡買的時候，他介紹那把槍，跟我說裡面的彈簧只要更換過
    ，槍就會很強，他就幫我做更換，然後我就帶走。」（偵卷
    第201頁）、「他有拿測速槍用原廠的彈簧測給我看，他說
    等他換了彈簧之後，我聽聲音就知道，不必用測速槍測，我
    聽聲音確實是力道很大。」等語（偵卷第203頁）；於原審
    審理時證稱：我記得他是從櫃檯那邊拿一截比較硬的彈簧出
    來，然後彈簧剪完之後，他就把槍拆開，把原本的彈簧取出
    來，然後再把剛剛截取的彈簧裝上去，那個是氣室的彈簧。
    裝完之後再試射，聲音很大聲。他說換上強力彈簧之後，槍
    的威力會比以前大，所以跟我說不能拿這個槍到外面去打，
    如果拿到外面打的話會出事等語（原審卷第183至184頁）。
    由上可知，證人劉東霖於偵訊及原審審理時均證稱由被告更
    換本件槍枝氣室內之彈簧乙節。
  ⒉證人劉東霖之證述有下列瑕疵或可疑之處：
  ⑴證人劉東霖對於購買本案空氣長槍之確切時間，於108年10月
    2日第一次警詢時證稱：我於108年4月中，到臺中世貿參加
    生存遊戲的展覽，當時我就向賣家以2000元購買1支二手空
    氣槍等語（警卷第4頁）；於108年10月4日第二次警詢中證
    述：大約在108年6月購買（詳細時間我忘記了），但是我確
    實是到嘉義000○○店購買等語（警卷第4頁）；於108年10月5
    日警詢時供述：我於108年5月16日在000嘉義○○店購買UD-10
    2空氣長槍等語（警卷第31頁反面）；於原審審理時供稱：
    「（檢：你是大概在108年6月的時候，你是有去嘉義市○○○
    路000號000○○○○的嘉義店的地方買一把UD-102的空氣長槍1
    支？）是。」等語（原審卷第171至172頁）。其對購買本案
    空氣長槍之時間，證述有前後不一致之情形。
  ⑵證人劉東霖於偵訊時證稱：「他有拿測速槍用原廠的彈簧測
    給我看，他說等他換了彈簧之後，我聽聲音就知道，不必用
    測速槍測，我聽聲音確實是力道很大」等語（見偵卷第203
    頁）。根據證人劉東霖之證述可知，在更換彈簧前，被告有
    拿測速槍測速給他看速度，但是更換後卻沒有用測速槍測速
    ，衡情，劉東霖既然非常在意槍枝的速度、威力是否夠強，
    何以更換後卻沒有要求店家拿測速槍測速？再者，倘劉東霖
    所述屬實，被告配合其需求更換彈簧以增強本案空氣長槍之
    速度，理應想展示店家所為已符合顧客需求，且使用測速槍
    測速，易如反掌，何以在更換後沒有使用測速槍測速？則其
    所證述內容，是否可信，已啟人疑竇。
  ⑶證人劉東霖於原審審理時證稱：「（問：你說『我再過去看如
    果OK我就攜帶走，但是帶走之前幫我膛一下』對方說『要怎麼
    樣』你說『幫我加膛啊』，這個幫我膛一下是什麼意思？『幫我
    加膛啊』是什麼意思？）指推BB彈的彈簧，因為那個彈簧壞
    掉了，就是BB彈有一個彈簧它在負責推BB彈往前推的那個小
    彈簧。不是指槍管氣室的彈簧。」（見原審卷第173至174頁
    ）、「（問：好我們繼續看譯文中間有一個拉桿，你說『拉
    桿不是有彈簧』然後後面你又說『我是說彈簧不是說塑膠推彈
    的那個，它上面不是有一個鎖一個拉柄那拉柄哪一個不見了
    』，你這邊講的彈簧是什麼彈簧？）推BB彈的彈簧，不是氣
    室的，是推BB彈的。」（見原審卷第179至180頁）。顯見被
    告與劉東霖間就上開對話內容所指的彈簧，均係指推BB彈的
    彈簧，並不是指槍枝氣室內的彈簧。
  ⑷證人劉東霖於原審審理時證稱：「（問：對方講到說『因為你
    一定是用強彈簧』是什麼意思？）氣室裡面換的那種彈簧。
    那個強彈簧就是之前我去買的時候，他幫我改好的時候回來
    就是強彈簧，所以他才會跟我強調說『我用強彈簧』，那個是
    強力彈簧。」等語（見原審卷第176至177頁），顯然此處所
    指的強彈簧是指槍管氣室的彈簧，惟被告與劉東霖在108年7
    月2日21時15分之通話中，劉東霖表示槍枝操作在往前推彈
    時會卡住，被告回答說：「…，我是跟他說建議不要把它換
    掉，因為『你一定是用強彈簧』，如果你換一個新的，他以往
    還是有可能這個樣子，這樣你換就沒用了，…」，此有通訊
    監察譯文1份在卷可佐（見警卷第17頁）。試想本案若是被
    告更換彈簧的話，被告了然於胸，理應回答的方式較近似「
    我幫你換的是強彈簧」，何以會回答劉東霖「你一定是用強
    彈簧」？顯與常情不符。反觀，證人劉東霖既然證述是被告
    更換強彈簧，何以在被告回答「你一定是用強彈簧」之當下
    ，並未質疑或反駁被告強彈簧是被告所更換的，何以被告卻
    忘記了等情？退步言之，證人劉東霖說是被告向他強調說『
    我用強彈簧』之證詞，並不合理，因為衡情若被告是要強調
    幫劉東霖改好的時候就是強彈簧的話，理應是說「我幫你用
    強彈簧」，較符合常情。
  ⑸證人劉東霖證述被告將氣室內之彈簧加以改裝之情節，除其
    單一之證述外，綜觀整份通訊監察譯文確實並無被告拆解槍
    枝氣室彈簧的對話出現。
  ⑹證人劉東霖固證稱：「我有看過他拆，我知道，但我沒有去
    換，我不太敢換。」（偵卷第203頁）、「我如果會的話我
    就不用跟他講。是，看他拆看得懂但是不敢做。」（見原審
    卷第185頁）。普遍大眾認知拆解槍枝具有一定的危險性，
    衡情應該是不敢親自做拆換動作，惟關於被告如何更換強彈
    簧的過程，證人劉東霖證稱：「我記得他是從櫃檯那邊拿一
    截彈簧出來，然後彈簧剪完之後，他就把槍拆開把原本的彈
    簧取出來，然後再把剛剛截取的彈簧裝上去。他就只是把東
    西拆開然後把彈簧裝進去」（見原審卷第183頁）。由證人
    劉東霖上開證述拆換流程，並不具特別專業性或技術性，因
    此被告質疑是劉東霖或他人更換槍枝氣室內的強彈簧乙節，
    並非全然不可能。
　㈢又經本院檢視卷附本案空氣長槍之照片及資料，本案空氣長
    槍構造簡單，拆卸、組合容易，其拆卸、組合程序如下：①
    取出置於包裝紙盒内之槍身、槍管（紙盒下方黑色條狀物）
    。②旋開上槍身之螺絲。③旋開下槍身之螺絲。④完全轉開槍
    身本體。⑤倒出槍身本體前段内之「重鎚組合件」（含彈簧
    ）之彈簧。⑥依序倒置程序，鎖上槍管，組合全槍。此有上
    述拆卸組合程序照片12張存卷足佐（臺灣雲林地方檢察署10
    8年度偵字第7966號卷第141至151頁），據此益證本案空氣
    長槍拆卸、組合容易，並不具特別專業性或技術性。
　㈣另經本院請被告提供與本件扣案之空氣長槍同型之空氣長槍1
    枝，送請內政部警政署刑事警察局（下稱刑事警察局）比對
    鑑定本件扣案之空氣長槍究係何處遭改裝，致有殺傷力，惟
    因刑事警察局表示需一併提供扣案之空氣長槍進行實物比對
    ，方得鑑定，惟經本院電詢臺灣雲林地方檢察署贓物庫人員
    ，其表示本案之空氣長槍已銷燬，此有本院公務電話查詢紀
    錄表1份在卷可佐（本院卷第93頁），因本案之空氣長槍已
    銷燬而不存在，致刑事警察局無法進行上開實物比對鑑定，
    惟刑事警察局同時表示：本案之槍枝，可藉由增加洩氣裝置
    出氣量或更換撞鐵彈簧來提升發射彈丸速度等語。此有刑事
    警察局110年6月25日刑鑑字第0000000000號函在卷可考（本
    院卷第107頁），足認本件之空氣槍極可能係透過更換撞鐵
    彈簧來提升發射彈丸速度，致造成有殺傷力，惟更換本件空
    氣槍之彈簧，依上所述，並非難事，一般人只要取得彈簧，
    即得輕易為之，而本件空氣槍經被告賣給劉東霖後，主要持
    有使用人為劉東霖，後該空氣槍遭龍文海、葉武仁竊取而共
    同持有之，衡情劉東霖、龍文海、葉武仁等持有使用人均有
    更換撞鐵彈簧來提升該空氣槍發射彈丸速度之動機及需要，
    反觀本件之空氣槍賣給劉東霖後，即脫離被告之管領持有，
    被告並非使用人，且更換彈簧改裝該空氣槍，並無多大利益
    可圖，而被告與劉東霖非親非故，當不至於僅為微薄小利，
    甘冒重刑之處罰，為劉東霖改裝本件之空氣槍，足認被告應
    無改裝本件空氣槍之不法動機。另參之本案之所以查獲，主
    要係警方偵辦葉宜炘等人涉嫌槍砲彈藥刀械管制條例等案時
    ，發現犯嫌葉宜炘因涉入雲林地區糾紛，與劉東霖對話内容
    涉及叫藥仔、欲持槍尋釁，劉東霖氣結表示自己來，自己也
    有帶槍械等語，而劉東霖在雲林縣○○鄉○○一處工廠經營○○音
    響，於108年7月11日遭竊，損失4座音響及擴大機，嗣後劉
    東霖獲報犯嫌銷贓情資，與警方搭配在中壢服務區誘捕犯嫌
    到案，嗣後在竊嫌放置贓物處所起獲遭竊贓物，並起出槍械
    6把、BB彈短槍5把及本件UD-102空氣長槍1把，其中空氣長
    槍初驗具有殺傷力，此有刑事警察局中部打擊犯罪中心詹作
    維偵查正所出具之偵查報告及所附之調查筆錄、通訊監察書
    、譯文、搜索票、搜索筆錄、扣押物品目錄表附卷足憑（警
    卷第1至56頁），足見劉東霖購買本件空氣長槍並非單純只
    為供驅趕野生動物使用，劉東霖與上述竊嫌龍文海、葉武仁
    等人，比起被告更有改造本件空氣長槍之不法動機，是本件
    空氣長槍是否為被告更換彈簧而加以改裝，就犯案動機觀之
    ，已難遽予認定。
  ㈤綜上所述，尚無積極證據足資證明被告確曾改裝本件空氣槍
    ，是被告所辯，自難遽認係虛構之詞，尚非全不足採信。被
    告是否涉犯本案，容有合理懷疑。公訴人所提證據尚不足以
    證明被告有改裝本件空氣槍之犯行；此外，復查無其他積極
    證據足資認定被告確有製造具殺傷力空氣槍之犯意及犯行，
    揆諸上揭說明，自應為被告無罪之諭知。
八、駁回檢察官上訴之理由：
  ㈠原審以公訴人所提出之證據尚無足證明被告上開犯行，復查
    無其他積極證據足資證明被告確有公訴人所指之製造具殺傷
    力之空氣槍犯行，此部分核屬不能證明被告犯罪，而為被告
    無罪之諭知，經核洵無違誤。
  ㈡檢察官上訴意旨略以：
　⒈被告雖然否認犯行，惟被告於108年11月14日警詢時供稱：「
    （問：警方提示劉東霖筆錄供述，改造槍械的部分是否屬實
    ？）大部分屬實，但是有部分我要講一下，『彈簧的部分我
    有幫他改』，但是我認知內應該是不會超標的。但是我不知
    道為什麼會這樣。『強彈簧跟UD-102空氣長槍擺設位置都如
    劉東霖所述沒有錯。』」、「（問：為什麼你會幫他改造彈
    簧？）他有一直跟我講這個需求，但是我沒有要改一支會超
    標的槍械，他原廠跟超標還差一段距離。他沒有恐嚇我也沒
    有加錢給我，『但是我印象中後續有把這個彈簧拔掉』，我有
    跟他講東西如果超標就不要拿來了，我們不負責維修超標的
    東西」等語，足認被告於警詢時曾坦承有改彈簧及後續將彈
    簧拔掉一事。
  ⒉證人劉東霖於警詢及偵訊時曾證述表示，確實有親眼目睹被
    告當面有加裝強彈簧之事實，且觀之被告與證人劉東霖之通
    訊監察譯文（108年6月23日下午21時55分），證人劉東霖曾
    提到「因為那個我不會拆，我也不會用」等語，足認證人劉
    東霖並不具有改槍之專業能力。
  ⒊另觀之被告與其他客戶（蔡明翰或小白）間之通訊軟體Line
    對話紀錄顯示「改裝彈簧到貨了嗎？（被告嗣後答稱：彈簧
    到貨囉）」、「我那隻改長只要改外觀和內管就好嗎？還是
    要別的？」等語，皆是改裝彈簧增強性能之用語，足認被告
    具有改槍之專業能力及可能性。　　　
  ㈢經查：
  ⒈按證據之取捨與證據之證明力如何，均屬事實審法院得自由
    裁量、判斷之職權，茍其此項裁量、判斷，並不悖乎通常一
    般人日常生活經驗之定則或論理法則，又於判決內論敘其何
    以作此判斷之心證理由者，即不得任意指摘其為違法。
　⒉上訴意旨雖主張被告於警詢時曾坦承有改彈簧及後續將彈簧
    拔掉一事，惟被告一再明確供稱不會將槍枝改裝成會超標的
    槍械，警詢中曾說有幫忙改，只是把彈簧稍微拉長一點點而
    已，整體觀察被告108年11月14日警詢時之供述內容，尚難
    逕認被告於警詢時曾經自白犯行等情，業經敘明如上，上訴
    意旨單憑被告上開警詢中之供述，遽指被告自白本件改裝扣
    案空氣長槍犯行，委無足採。
　⒊又本案空氣長槍構造簡單，拆卸、組合容易，並不具特別專
    業性或技術性，一般人均可輕易加以拆裝、更換彈簧之情，
    亦如上述，上訴意旨認證人劉東霖並不具有改裝本案空氣長
    槍之專業能力，並以被告具有改裝本件空氣長槍之能力，即
    認被告涉犯本案，自屬無據，而不足採。
　㈣綜上所述，本件原判決已詳敘就卷內證據調查之結果，而為
    綜合判斷、取捨，認檢察官所提前揭各項證據不足採為證明
    被告有其所指之上開製造具殺傷力之空氣長槍犯行，其得心
    證的理由已說明甚詳，且所為論斷亦難認有違背經驗法則、
    論理法則，或有其他違背法令之情形，自不容任意指為違法
    。檢察官上揭上訴理由，業據本院調查並詳述其不採之理由
    如上。從而，檢察官提起本件上訴，仍執上開情詞為爭執，
    並對於原審取捨證據及判斷其證明力職權之適法行使，持己
    見為不同之評價，而指摘原判決不當，殊難酌採；此外，檢
    察官復未提出其他新事證供本院調查，則其上訴為無理由，
    應予駁回。
據上論斷，應依刑事訴訟法第368條，判決如主文。
本案經檢察官李文潔追加起訴，檢察官魏偕峯提起上訴，檢察官
林李嘉到庭執行職務。
中　　華　　民　　國　　110 　年　　8 　　月　　19　　日
                  刑事第二庭    審判長法　官  陳顯榮 
                                      法　官  黃裕堯
                                      法　官  陳弘能
以上正本證明與原本無異。
檢察官如不服本判決應於收受本判決後20日內向本院提出上訴書
，其未敘述上訴理由者並得於提起上訴後20日內向本院補提理由
書，但應受刑事妥速審判法第9條第1項各款規定限制。
本件被告不得上訴。
                                      書記官  許雅華
中　　華　　民　　國　　110 　年　　8 　　月　　19　　日
附錄法條:
刑事妥速審判法第9條
除前條情形外，第二審法院維持第一審所為無罪判決，提起上訴
之理由，以下列事項為限：
一、判決所適用之法令牴觸憲法。
二、判決違背司法院解釋。
三、判決違背判例。
刑事訴訟法第377條至第379條、第393條第1款規定，於前項案件
之審理，不適用之。